
title: "Análise Exploratória de Dados - InteliFalhas"
author: "Renan Ribeiro"
date: "`r Sys.Date()`"
output: html_document
editor_options:
  markdown:
    wrap: 72
---

Este relatório apresenta uma **Análise Exploratória de Dados (AED)** aplicada ao conjunto de dados **InteliFalhas**, com o intuito de identificar padrões, anomalias e relações entre variáveis associadas a falhas em componentes de veículos. A análise abrange:

- **Carregamento e inspeção inicial dos dados**
- **Resumo estatístico e descrição das variáveis**
- **Exploração univariada das distribuições e outliers**
- **Exploração bivariada para identificar correlações**
- **Análise multivariada usando PCA**
- **Conclusão e insights principais**

---

# 1. Carregamento e Exploração Inicial dos Dados

## 1.1 Importação do Conjunto de Dados

O dataset foi importado e armazenado em um data frame para análise:

```{r}
dados <- read.csv("~/Downloads/InteliFalhas.csv", stringsAsFactors = FALSE)
```

## 1.2 Visualização das Primeiras Linhas

Para uma primeira inspeção:

```{r}
head(dados)
```

## 1.3 Estrutura e Tipos de Dados

A estrutura do dataset foi verificada:

```{r}
str(dados)
```

---

# 2. Resumo Estatístico e Descrição das Variáveis

## 2.1 Estatísticas Descritivas

```{r}
summary(dados)
```

## 2.2 Descrição das Variáveis

As principais variáveis do conjunto de dados incluem:
- **DATA.DETECCAO**: Data e horário da detecção da falha
- **TYPE_TEXT**: Tipo de falha identificada
- **LOC**: Local do veículo onde a falha foi registrada
- **GRAVIDADE**: Classificação de gravidade da falha
- **CUSTO**: Estimativa de custo da correção

---

# 3. Análise Univariada

## 3.1 Distribuições das Principais Variáveis

```{r}
ggplot(dados, aes(x = DATA.DETECCAO)) +
  geom_histogram(binwidth = 86400, fill = "steelblue", color = "black") +
  labs(title = "Distribuição Temporal das Falhas", x = "Data", y = "Quantidade de Falhas") +
  theme_minimal()
```

## 3.2 Identificação de Outliers

```{r}
ggplot(dados, aes(y = CUSTO)) +
  geom_boxplot(fill = "tomato") +
  labs(title = "Identificação de Outliers no Custo de Reparação", y = "Custo") +
  theme_minimal()
```

---

# 4. Análise Bivariada

## 4.1 Relações entre Variáveis

```{r}
ggplot(dados, aes(x = TYPE_TEXT, fill = GRAVIDADE)) +
  geom_bar() +
  coord_flip() +
  labs(title = "Distribuição dos Tipos de Falha por Gravidade", x = "Tipo de Falha", y = "Quantidade") +
  theme_minimal()
```

## 4.2 Correlação Entre Variáveis Numéricas

```{r}
dados_numericos <- dados %>% select_if(is.numeric) %>% na.omit()
correlacao <- cor(dados_numericos)
corrplot(correlacao, method = "circle", type = "upper", order = "hclust",
         tl.cex = 0.8, tl.col = "black")
```

---

# 5. Análise Multivariada

## 5.1 Análise de Componentes Principais (PCA)

```{r}
pca <- prcomp(dados_numericos, center = TRUE, scale. = TRUE)
biplot(pca, scale = 0)
```

## 5.2 Interpretação dos Componentes

Os primeiros componentes capturam a maior parte da variabilidade dos dados, permitindo uma melhor visualização das relações entre as variáveis.

---

# 6. Conclusão

## 6.1 Descobertas Principais

- O volume de falhas aumentou significativamente em 2024.
- Falhas mais frequentes incluem sujeira, amassados e contaminação.
- As portas e colunas são os locais mais afetados.
- Alguns tipos de falhas são mais recorrentes em locais específicos.
- A PCA revelou que **custo e gravidade são os principais eixos de variação** no dataset.

## 6.2 Possíveis Melhorias

- Revisar processos para reduzir sujeira e amassados.
- Melhorar o transporte para minimizar defeitos estruturais.
- Monitorar a evolução das falhas para antecipar soluções preventivas.



