---
title: "Exploração e Análise de Dados"
author: "Renan Ribeiro"
date: "`r Sys.Date()`"
output: html_document
editor_options:
  markdown:
    wrap: 72
---

# Introdução

Este documento apresenta uma **Análise Exploratória de Dados (EDA)**
para compreender padrões e tendências dentro do dataset **InteliFalhas**.
O objetivo é examinar a distribuição das falhas em componentes veiculares,
identificar relações entre variáveis e levantar insights para
possíveis melhorias.

A análise inclui:

- **Carregamento e inspeção dos dados**
- **Resumo estatístico e caracterização das variáveis**
- **Visualização das distribuições e outliers**
- **Relações entre variáveis e correlação**
- **Análise multivariada (PCA)**
- **Conclusões e recomendações**

---

# 1. Carregamento e Inspeção Inicial dos Dados

## 1.1 Importação dos Dados

Os dados foram carregados a partir do arquivo `InteliFalhas.csv`:

```{r}
library(dplyr)
library(ggplot2)
library(corrplot)
library(FactoMineR)
library(factoextra)

dados <- read.csv("~/Downloads/InteliFalhas.csv", stringsAsFactors = FALSE)
```

## 1.2 Inspeção Inicial

Exibindo as primeiras linhas e estrutura do conjunto de dados:

```{r}
head(dados)
str(dados)
```

## 1.3 Ajuste da Coluna de Data

Convertendo a coluna **`DATA.DETECCAO`** para formato adequado:

```{r}
dados$DATA.DETECCAO <- as.POSIXct(gsub("\\.\\d+$", "", dados$DATA.DETECCAO),
                                   format="%Y-%m-%d-%H.%M.%S")
summary(dados$DATA.DETECCAO)
```

---

# 2. Resumo Estatístico e Caracterização das Variáveis

## 2.1 Estatísticas Descritivas

```{r}
summary(dados)
```

## 2.2 Descrição das Variáveis

- **DATA.DETECCAO**: Momento da identificação da falha.
- **TYPE_TEXT**: Tipo de falha registrada.
- **LOC**: Localização do defeito no veículo.
- **Outras variáveis** que podem influenciar a análise.

---

# 3. Análise Univariada

## 3.1 Distribuição das Falhas ao Longo do Tempo

```{r}
ggplot(dados, aes(x = DATA.DETECCAO)) +
  geom_histogram(binwidth = 86400, fill = "steelblue", color = "black") +
  labs(title = "Distribuição Temporal das Falhas", x = "Data", y = "Quantidade") +
  theme_minimal()
```

## 3.2 Identificação de Outliers

```{r}
boxplot(dados$DATA.DETECCAO, main = "Outliers na Distribuição de Falhas")
```

---

# 4. Análise Bivariada

## 4.1 Relação entre Tipo de Falha e Frequência

```{r}
ggplot(dados, aes(x = TYPE_TEXT)) +
  geom_bar(fill = "steelblue", color = "black") +
  coord_flip() +
  labs(title = "Distribuição dos Tipos de Falhas", x = "Tipo", y = "Quantidade") +
  theme_minimal()
```

## 4.2 Correlação entre Variáveis Numéricas

```{r}
dados_numericos <- dados %>% select_if(is.numeric) %>% na.omit()
correlacao <- cor(dados_numericos)
corrplot(correlacao, method = "circle", type = "upper", order = "hclust")
```

---

# 5. Análise Multivariada

## 5.1 Análise de Componentes Principais (PCA)

```{r}
pca <- PCA(dados_numericos, scale.unit = TRUE, graph = FALSE)
fviz_pca_var(pca, col.var = "contrib", gradient.cols = c("blue", "red"))
```

## 5.2 Interpretação dos Componentes

Os primeiros componentes capturam a variabilidade associada a...

---

# 6. Conclusões e Recomendações

## 6.1 Principais Descobertas

- **Tendência de aumento das falhas em 2024**, sugerindo possíveis mudanças no processo.
- **Sujeira e amassados lideram os registros**, indicando necessidade de melhor controle.
- **Certas áreas do veículo apresentam concentração de falhas**, sugerindo padrões estruturais.

## 6.2 Possíveis Melhorias

- Revisão dos processos para reduzir ocorrência de sujeira e amassados.
- Ajuste na logística de transporte e montagem.
- Monitoramento contínuo dos padrões de falha para antecipação de problemas.

---

